# 同一控制下多次交换交易实现合并的相关问题

提问人：benjun8773 时间：2012-07-20 22:18:06
准则讲解和解释里没有发现相关规定。
CPA教材里有一段话：通过多次交换交易，分步取得股权最终形成企业合并的，在个别财务报表中，应当以持股比例计算的合并日应享有被合并方账面所有者权益份额作为长期股权投资的初始投资成本。初始投资成本与其原长期股权投资账面价值加上合并日取得进一步股份新支付对价的公允价值之和的差额，调整资本公积，资本公积不足冲减的，冲减留存收益。 文中为新支付对价的公允价值，在准则讲解及解释中未发现有相关规定。如果适用以上处理，应当确认资产处置损益，是否违背了天朝特色？
请各位指教！！！

回答人：chenyiwei
这个问题在本版面上也有过多次讨论。鉴于此说法仅见于CPA考试辅导教材中，其他地方（包括准则讲解）未查见，也不是很清楚其背后的理由和原理。个人理解按照同一控制下合并中以帐面价值为基础的处理原则，应该是把“公允价值”改为“帐面价值”更合适。 不过现在长期股权投资和合并报表准则正在修改中，很可能会把各种来源的长期股权投资的初始成本确定方法统一，到时候讨论这个问题就不再有意义了。